臺灣屏東地方法院刑事判決
111年度訴字第202號
公  訴  人  臺灣屏東地方檢察署檢察官
被      告  邱俐蓉


指定辯護人  本院公設辯護人  張宏惠  
上列被告因違反毒品危害防制條例案件，經檢察官提起公訴（11
1年度偵字第793號），本院判決如下：
    主  文
邱俐蓉販賣第三級毒品，處有期徒刑貳年。緩刑伍年，緩刑期間
付保護管束，並應於緩刑期間內，向檢察官指定之政府機關、政
府機構、行政法人、社區或其他符合公益目的之機構或團體，提
供壹佰貳拾小時之義務勞務。未扣案之門號○○○○○○○○○○號行動電
話（內含該門號SIM卡壹枚）、犯罪所得新臺幣柒仟伍佰元，均
沒收之，於全部或一部不能沒收或不宜執行沒收時，追徵其價額
。
    事  實
一、邱俐蓉明知愷他命為毒品危害防制條例所列管之第三級毒品
    ，依法不得販賣、持有，竟意圖營利，基於販賣第三級毒品
    愷他命之犯意，以門號0000000000號行動電話作為其聯絡交
    易愷他命之工具，於民國110年6月14日23時20分許、同日時
    21分許，與李志銘聯繫交易毒品事宜後，於同日23時27分許
    ，在李志銘位在屏東縣○○鎮○○巷00號住處，販賣價值新臺幣
    （下同）7,500元、數量不詳之愷他命1包予李志銘，李志銘
    當場交付7,500元給邱俐蓉。嗣警方因另案對李志銘施以通
    訊監察而查悉上情。
二、案經屏東縣政府警察局內埔分局報告臺灣屏東地方檢察署檢
    察官偵查起訴。
    理  由
壹、程序事項
　　被告以外之人於審判外之言詞或書面陳述，除法律有規定者
    外，不得作為證據，刑事訴訟法第159條第1項固定有明文；
    惟按被告以外之人於審判外之陳述，雖不符同法第159條之1
    至之4之規定，而經當事人於審判程序同意作為證據，法院
    審酌該言詞陳述或書面陳述作成時之情況，認為適當者，亦
    得為證據，同法第159條之5第1項，亦定有明文。查本判決
    後述資以認定本案而具傳聞性質之證據，檢察官、被告邱俐
    蓉及其辯護人均同意有證據能力（見院卷第146頁），基於
    尊重當事人對於傳聞證據之處分權，及證據資料愈豐富，愈
    有助於真實發現之理念，復經本院審酌該等證據之作成情況
    ，核無違法取證或其他瑕疵，並與本案均具關聯性，認為以
    之作為證據為適當，依上開法文規定，自具證據能力。
貳、實體事項
一、認定被告犯罪事實所憑之證據及理由
　㈠上揭事實，業據被告於警詢、偵查、本院準備程序及審理時
    均坦承不諱（見警卷一第3至12頁，他卷第141至143頁，院
    卷第144、164、183頁），核與證人李志銘於警詢、偵查中
    、證人謝松翰於警詢時證述之情節大致相符（見警卷一第21
    至48、89至99頁，他卷第129至136頁），又被告以門號0000
    000000號行動電話與李志銘聯絡本案交易愷他命之通訊內容
    ，經執行監聽機關依法執行通訊監察，並就該通訊內容製有
    通訊監察譯文等情，有通聯調閱查詢單2份、本院110年聲監
    續字第735號通訊監察書、本院110年7月2日屏院進刑星110
    聲監可字第49號函、調查報告、通訊監察譯文表各1份附卷
    可考（見警卷一第106、107、109、115、117至130頁），上
    開譯文所示內容，核與被告供述及證人李志銘之證述均無歧
    異，是上開通訊監察譯文所載通訊內容，自足佐被告自白本
    案販賣愷他命犯行，確有其事。是被告上開任意性自白與事
    實相符，堪可採信。　
　㈡毒品危害防制條例所處罰之販賣毒品罪，其成立除客觀上有
    買賣毒品之行為外，主觀上並須具有藉買賣毒品以從中牟取
    利益之意圖。又販賣毒品罪，所謂「意圖」，即犯罪之目的
    ，原則上不以發生特定結果為必要，祇須有營利之意圖為已
    足，不以買賤賣貴而以從中得利為必要。且販賣毒品係違法
    行為，亦無公定價格，可任意分裝增減份量及純度，且每次
    買賣之價格、數量，亦隨時依雙方之關係深淺、資力、需求
    量、對行情之認知、來源是否充裕、查緝是否嚴緊、購買者
    被查獲時供出來源之可能風險之評估等因素，而異其標準，
    機動調整，非可一概論之。而販賣之利得，除非經行為人詳
    細供出所販賣毒品之進價及售價，且數量俱臻明確外，實難
    察得其具體得利之實情，然販賣者從價差或量差中牟利，方
    式雖異，惟其販賣之目的在於意圖營利則屬同一。從而，舉
    凡有償交易，除足以反證其確係另基於某種非圖利本意之關
    係外，尚難祇因無法查悉其精確之販入價格，作為是否高價
    賣出之比較，諉以無營利之意思而阻卻販賣犯行之追訴。經
    查，被告於前揭時間、地點，以7,500元之價格出售前揭愷
    他命1包等節，業據被告自承明確（見院卷第144、183頁）
    ，依此，被告販賣前揭愷他命1包，確屬有償行為，客觀上
    已該當於毒品販賣之實行，佐以販賣毒品屬重罪，衡情販毒
    者取得毒品之成本與售出之價格應存在相當之價差或量差，
    是被告自甘承受重典，而約定此次交易，其主觀上確有藉此
    次交易從中取利之意圖，應足推斷。
　㈢從而，本案事證明確，被告上開犯行已堪認定，應依法論科
    。
二、論罪科刑
　㈠核被告所為，係犯毒品危害防制條例第4條第3項之販賣第三
    級毒品罪。又被告此次販賣愷他命之純質淨重未經公訴人查
    明，依卷存事實，亦無從認定被告本案販賣前持有之愷他命
    純質淨重已逾5公克，自不涉刑事責任，是被告販賣前持有
    愷他命行為與其販賣愷他命犯行間，不生低度行為與高度行
    為之吸收關係，附予說明。
　㈡刑之減輕事由
　　⒈毒品危害防制條例第17條第2項：
　　　按犯第4條至第8條之罪於偵查及歷次審判中均自白者，減
      輕其刑，毒品危害防制條例第17條第2項定有明文。經查
      ，被告就前揭犯行，於警詢、偵查、本院準備程序及審理
      時均坦承不諱，業如前述，堪認被告就前揭犯行，已於偵
      查及歷次審判中均自白，應依毒品危害防制條例第17條第
      2項之規定，減輕其刑。
　　⒉刑法第59條：
　　　犯罪之情狀顯可憫恕，認科以最低度刑仍嫌過重者，得酌
      量減輕其刑，刑法第59條定有明文。經查，被告本案販賣
      第三級毒品犯行，其販賣愷他命次數僅有1次、對象1人，
      應屬零星隨機販售，固有非是，然與大量販賣毒品獲取暴
      利之毒梟或盤商顯難相提並論，倘不分犯罪情節輕重，一
      律處以販賣第三級毒品罪之法定刑度「七年以上有期徒刑
      」，難謂符合罪刑相當性及比例原則。雖被告因於偵查及
      歷次審判中均自白犯罪，經依毒品危害防制條例第17條第
      2項減輕其刑，惟其減得之最輕本刑猶為有期徒刑3年6月
      ，倘處該刑度亦嫌過苛，情輕法重，是被告之犯罪情狀在
      客觀上足以引起一般人同情，顯有可憫恕之情狀，爰依刑
      法第59條之規定，就被告所犯販賣第三級毒品罪，依刑法
      第59條規定，減輕其刑。再依刑法第70條之規定，遞減其
      刑。
　　⒊無毒品危害防制條例第17條第1項之適用：
　　　毒品危害防制條例第17條第1項規定：「犯第四條至第八
      條、第十條或第十一條之罪，供出毒品來源，因而查獲其
      他正犯或共犯者，減輕或免除其刑。」經查，被告於警詢
      及偵查中均曾向警方、承辦檢察官供出其毒品來源（見他
      卷第121至123、141至143頁），惟經本院函詢承辦本案之
      偵查機關，屏東縣政府警察局內埔分局函覆略稱：被告供
      出其毒品上游為張○○（真實姓名、年籍資料詳卷），並與
      張○○之行動電話（門號詳卷）聯絡交易毒品事宜，經警方
      調閱該門號申設人資料，發現該門號業已停用，實無其他
      方式追查該人犯行等語，有職務報告1份存卷可考（見院
      卷第29頁），可知被告所供毒品來源，迄未經查獲，自與
      毒品危害防制條例第17條第1項所定減刑要件不符，無從
      予以減輕或免除其刑，附予說明。
　㈢審酌被告明知國家對於查緝毒品相關犯罪禁令甚嚴，且愷他
    命對於人體健康危害至鉅，亦為政府嚴令禁絕流通，竟漠視
    毒品之危害性，被告所犯前揭販賣第三級毒品罪，為牟不法
    利益，不但助長毒品泛濫，嚴重危害國民身心健康及社會風
    氣，影響社會層面非淺，所為實不足取；惟考量被告本案犯
    罪情節、手段、愷他命之價值及數量、對象；復酌以其始終
    坦承犯行，於偵查中供出其毒品來源供檢警偵辦，雖未能因
    而查獲，仍可認其犯後態度尚佳；兼衡被告自述之智識程度
    、經濟及家庭生活狀況（見院卷第183、184頁）等一切情狀
    ，量處如主文所示之刑。
　㈣緩刑之宣告
　　被告未曾因故意犯罪受有期徒刑以上刑之宣告乙節，有臺灣
    高等法院被告前案紀錄表在卷可按，本院考量被告因一時短
    於思慮而犯本案，且犯後坦承犯罪，已知悔悟，勇於面對，
    顯見被告尚知自省，亦未逃避所應受之法律制裁，依被告之
    智識程度、生活狀況及犯後態度觀之，堪信被告經此偵、審
    程序及科刑教訓，當能知所警惕，信無再犯之虞，本院因認
    被告所受刑之宣告，以暫不執行為適當，爰依刑法第74條第
    1項第1款規定，併予宣告緩刑5年，以勵自新。又為使被告
    記取教訓、建立其守法觀念，按其犯罪情節並參酌被告資力
    ，本院認除上開緩刑之宣告外，另有賦予被告一定負擔之必
    要，爰依刑法第74條第2項第5款規定，諭知被告應於緩刑期
    間內，向檢察官指定之政府機關、政府機構、行政法人、社
    區或其他符合公益目的之機構或團體，提供120小時之義務
    勞務，併依同法第93條第1項第2款，併諭知於緩刑期間付保
    護管束。至前揭義務勞務應如何執行，宜由檢察官考量被告
    所犯罪名，並參酌被告之家庭、身分、職業、經歷、特殊專
    長、體能狀況及素行紀錄與參加意願等個人因素，再依義務
    勞務執行機關（構）之地域、特性及勞務內容等為適當之安
    排，併此敘明。末者，依刑法第75條之1第1項第4款規定，
    受緩刑之宣告，而違反上開本院所定負擔情節重大，足認原
    宣告之緩刑難收其預期效果，而有執行刑罰之必要者，得撤
    銷其宣告，併此敘明。
三、沒收
  ㈠行動電話
　　⒈刑法第38條第2項規定「供犯罪所用、犯罪預備之物或犯罪
      所生之物，屬於犯罪行為人者，得沒收之。但有特別規定
      者，依其規定。」同條第4項規定「前2項之沒收，於全部
      或一部不能沒收或不宜執行沒收時，追徵其價額。」而前
      揭規定就「供犯罪所用之物」係規定「屬於犯罪行為人者
      ，得沒收之」，採職權沒收原則，相較之，毒品危害防制
      條例第19條第1項則係規定「犯第4條至第9條、第12條、
      第13條或第14條第1項、第2項之罪者，其供犯罪所用之物
      ，不問屬於犯罪行為人與否，均沒收之。」就「供犯罪所
      用之物」另規定「不問屬於犯罪行為人與否，均沒收之」
      ，改採絕對義務沒收原則，顯就「供犯罪所用之物」另設
      特別規定，自應依刑法第38條第2項但書，優先適用毒品
      危害防制條例第19條第1項宣告沒收。再毒品危害防制條
      例第19條第1項並未另就「供犯罪所用之物」之追徵特設
      規定，自應回歸適用刑法第38條第2項、第4項，予以沒收
      、追徵，先予說明。
　　⒉被告本案販賣愷他命犯行中係持用門號0000000000號行動
      電話與李志銘聯絡談定交易愷他命事宜等情，業經被告自
      承在卷（見院卷第144、183頁），該行動電話自為供被告
      本案犯販賣第三級毒品罪所用之物，雖未經偵查機關扣案
      ，惟無證據證明業已滅失，仍應依毒品危害防制條例第19
      條第1項，刑法第38條第2項、第38條第4項，不問屬於被
      告與否，宣告沒收之，於全部或一部不能沒收或不宜執行
      沒收時，追徵其價額。
  ㈡犯罪所得
　　刑法第38條之1第1項規定「犯罪所得，屬於犯罪行為人者，
    沒收之。但有特別規定者，依其規定。」同條第3項規定「
    前2項之沒收，於全部或一部不能沒收或不宜執行沒收時，
    追徵其價額。」查被告因本案販賣愷他命所得7,500元，乃
    由被告取得乙節，業據被告自承明確（見院卷第144、183頁
    ），自係屬於其本案犯罪所得，雖未扣案，仍應依刑法第38
    條之1第1項前段、第3項規定，宣告沒收之，於全部或一部
    不能沒收或不宜執行沒收時，追徵其價額。
據上論斷，應依刑事訴訟法第299條第1項前段，毒品危害防制條
例第4條第3項、第17條第2項、第19條第1項，刑法第11條、刑法
第59條、第74條第1項第1款、第2項第5款、第93條第1項第2款、
第38條第2項、第4項、第38條之1第1項前段、第3項，判決如主
文。　
本案經檢察官黃莉紜提起公訴，檢察官楊婉莉到庭執行職務。
中　　華　　民　　國　　111 　年　　12　　月　　20　　日
                  刑事第五庭  審判長法  官  黃柏霖
                                    法  官  錢毓華
                                    法  官  李宛臻
以上正本證明與原本無異。
如不服本判決應於收受判決後20日內向本院提出上訴書狀，並應
敘述具體理由；其未敘述上訴理由者，應於上訴期間屆滿後20日
內向本院補提理由書（均須按他造當事人之人數附繕本）「切勿
逕送上級法院」。
中　　華　　民　　國　　111 　年　　12　　月　　20　　日
　　　　　　　　　　　　　　　　　　書記官  蔡語珊
附錄本案論罪科刑法條：毒品危害防制條例第4條第3項。　　　毒品危害防制條例第4條第3項　　　　　　　　　　　　
製造、運輸、販賣第三級毒品者，處七年以上有期徒刑，得併科
新臺幣一千萬元以下罰金。